【裁判字號】    92,上訴,284
【裁判日期】    920311
【裁判案由】    毒品危害防制條例
【裁判全文】
臺灣高等法院臺中分院刑事判決                    九十二年度上訴字第二八四號
    上  訴  人
    即  被  告  甲○○
右上訴人因毒品危害防制條例案件，不服臺灣台中地方法院九十一年度訴字第二四六
九號中華民國九十一年十二月二十七日第一審判決（起訴案號：臺灣台中地方法院檢
察署九十一年度毒偵字第二一一五、二五六一號），提起上訴，本院判決如左：
    主      文
上訴駁回。
    事      實
一、甲○○曾於民國（下同）八十九年間因施用毒品案件，經本院以八十九年度毒聲
    字第二三Ｏ號裁定送勒戒處所觀察、勒戒，認無繼續施用毒品之傾向，由臺灣臺
    中地方法院檢察署檢察官於八十九年一月二十四日，以八十九年度毒偵字第四五
    Ｏ號為不起訴處分；次於九十年間因施用毒品案件，經本院以九十年度毒聲字第
    三二一八號裁定送勒戒處所觀察、勒戒，認無繼續施用毒品之傾向，再由臺灣臺
    中地方法院檢察署檢察官於九十年九月五日，以九十年度毒偵字第二九八Ｏ號為
    不起訴處分。詎甲○○猶不知悛悔警惕，復基於概括犯意，自九十一年五月間某
    日起至同年八月二十三日止，在臺中縣大里市○○路五一巷十二弄十一號居處等
    地，以將第一級毒品海洛因摻入香煙後點火吸用之方式，連續施用第一級毒品海
    洛因多次；將第二級毒品安非他命置於玻璃吸食器內，以火燒烤成煙後吸用之方
    式，連續施用第二級毒品安非他命多次。期間先於九十一年七月十八日晚上十一
    時五十分許，在臺中市○區○○路與五權路口為警查獲，並扣得第一級海洛因一
    包（含包裝重Ｏ．三一公克）、安非他命一包（含包裝重一．五公克），經警方
    採集其尿液送中山醫學大學附設醫院藥物濫用檢測中心檢驗結果，呈第一級毒品
    海洛因於人體代謝後之嗎啡陽性反應及第二級毒品安非他命於人體代謝後之甲基
    安非他命陽性反應；次於九十一年八月二十三日晚上八時三十分許，在臺中市○
    區○○路與四維街口為警查獲，並扣得海洛因一包（含包裝重Ｏ．四五公克、淨
    重Ｏ．二一公克）、安非他命一包（含包裝重Ｏ．六公克），經警方採集其尿液
    送臺中市衛生局檢驗結果，呈第一級毒品海洛因於人體代謝後之嗎啡陽性反應及
    第二級毒品安非他命於人體代謝後之甲基安非他命陽性反應，因而循線查悉上情
    。
二、案經臺中市警察局移送臺灣臺中地方法院檢察署檢察官偵查起訴。
    理      由
一、被告經合法傳喚，無正當理由不到庭，惟右揭事實，迭據被告甲○○於警詢及原
    審法院審理時坦承不諱，其於九十一年七月十八日晚上十一時五十分許，在臺中
    市○區○○路與五權路口為警查獲時所採集之尿液，經送中山醫學大學附設醫院
    藥物濫用檢測中心檢驗結果，呈第一級毒品海洛因於人體代謝後之嗎啡陽性反應
    ，及第二級毒品安非他命於人體代謝後之甲基安非他命陽性反應，有臺中市警察
    局刑警隊三組委託鑑驗尿液代號，與真實姓名對照表，及中山醫學大學附設醫院
    中港分院，九十一年九月二十四日中山醫港九一川桓字第九一Ｏ五一號函附之檢
    驗報告附卷可稽；其於九十一年八月二十三日晚上八時三十分許，在臺中市○區
    ○○路與四維街口，為警查獲時所採集之尿液，經送臺中市衛生局檢驗結果，亦
    呈第一級毒品海洛因於人體代謝後之嗎啡陽性反應，及第二級毒品安非他命於人
    體代謝後之甲基安非他命陽性反應，有臺中市警察局少年警察隊委託鑑驗尿液代
    號，與真實姓名對照表，及臺中市衛生局煙毒尿液檢驗成績書在卷足憑。此外，
    並有被告所有供自己施用之海洛因一包（含包裝重Ｏ．三一公克）、海洛因一包
    （含包裝重Ｏ．四五公克、淨重Ｏ．二一公克）、安非他命一包（含包裝重一．
    五公克）、安非他命一包（含包裝重Ｏ．六公克）扣案可資佐證。前開扣案之海
    洛因二包，經送法務部調查局鑑驗結果，均檢出第一級毒品海洛因成分，其中一
    包因量微無法量秤淨重，含包裝重Ｏ．三一公克，另一包含包裝重Ｏ．四五公克
    、淨重Ｏ．二一公克，有該局九十一年八月三十日調科壹字第一二ＯＯ一一九二
    八號及同年九月二十四日調科壹字第一二ＯＯ一二Ｏ三二號鑑定通知書在卷足憑
    ，堪認被告連續施用第一級毒品海洛因，及第二級毒品安非他命之自白為可採信
    。被告曾於八十九年間因施用毒品案件，經原審法院以八十九年度毒聲字第二三
    Ｏ號，裁定送勒戒處所觀察、勒戒，認無繼續施用毒品之傾向，由臺灣臺中地方
    法院檢察署檢察官，於八十九年一月二十四日，以八十九年度毒偵字第四五Ｏ號
    為不起訴處分；次於九十年間因施用毒品案件，經原審法院以九十年度毒聲字第
    三二一八號，裁定送勒戒處所觀察、勒戒，認無繼續施用毒品之傾向，再由臺灣
    臺中地方法院檢察署檢察官，於九十年九月五日，以九十年度毒偵字第二九八Ｏ
    號為不起訴處分等情，有臺灣高等法院被告全國前案紀錄表，暨臺灣臺中地方法
    院檢察署刑案資料查註紀錄表，附卷可稽，本案事證明確，被告三犯施用第一、
    二級毒品之犯行洵堪認定。
二、核被告甲○○所為，係犯毒品危害防制條例第十條第一項之施用第一級毒品海洛
    因罪及同條第二項之施用第二級毒品安非他命罪，其施用前後持有第一級毒品海
    洛因及第二級毒品安非他命之低度行為，均為施用之高度行為所吸收，不另論罪
    。被告先後數次施用第一級毒品海洛因及第二級毒品安非他命之犯行，均時間緊
    接、方法相同，各觸犯構成要件相同之罪名，顯均係基於概括犯意反覆為之，均
    依刑法第五十六條連續犯規定，各以一罪論，並均加重其刑。所犯前開二罪，犯
    意各別，罪名不同，應分論併罰。公訴意旨雖僅論及被告自九十一年七月十九日
    或之前七十二小時內某時起，至同年八月二十三日或之前七十二小時內某時止，
    連續施用第一級毒品海洛因之犯行，及被告自九十一年七月十九日或之前九十六
    小時內某時起，至同年八月二十三日或之前九十六小時內某時止，連續施用第二
    級毒品安非他命之犯行，然前開未經起訴部分既分別與檢察官起訴部分，有連續
    犯裁判上一罪關係，本為起訴效力所及，法院自應併予審理。原審依毒品危害防
    制條例第十條第一項、第二項、第十八條第一項前段、第二十條第三項，刑法第
    十一條前段、第五十六條、第五十一條第五款，審酌被告前因施用毒品犯行，甫
    經二次觀察、勒戒後猶故態復萌，再行施用第一級毒品海洛因及第二級毒品安非
    他命不輟，無視於毒品對於自身健康之戕害及國家對於杜絕毒品犯罪之禁令，惡
    性非輕，然被告犯後坦承犯行，頗具悔意，本之施用毒品者均有相當程度之成癮
    性及心理依賴性，其犯罪心態與一般刑事犯罪之本質並不相同，容應以「病人」
    之角度為考量，並側重適當之醫學治療及心理矯治為宜，且被告經施以長時間之
    強制戒治，固屬保安處分之一種，然既與其所應受之刑罰，同係限制人身自由，
    揆諸比例原則，量刑不宜過重等一切情狀，分別量處如原審主文所示之刑，並定
    其應執行之刑，以示懲儆。扣案之海洛因一包（含包裝重Ｏ．三一公克）、海洛
    因一包（含包裝重Ｏ．四五公克、淨重Ｏ．二一公克）、安非他命一包（含包裝
    重一．五公克）、安非他命一包（含包裝重Ｏ．六公克），分別為毒品危害防制
    條例第二條第二項規定之第一級毒品及第二級毒品，均依同條例第十八條第一項
    前段規定，原審併宣告沒收銷燬之，核無不合，被告上訴空言指摘原審判決未當
    ，其上訴為無理由，應予駁回。
三、被告甲○○經合法傳喚，無正當理由不到庭，茲不待其陳述，逕行判決。
四、據上論結，應依刑事訴訟法第三百七十一條、第三百六十八條，判決如主文。
本案經檢察官乙○○到庭執行職務。
中      華      民      國      九十二     年     三      月    十一    日
                                臺灣高等法院臺中分院刑事第三庭
                                      審判長法  官  陳  朱  貴
                                            法  官  廖  柏  基
                                            法  官  劉  連  星
右正本證明與原本無異。
施用第一級毒品部分得上訴。
施用第二級毒品部分不得上訴。
如不服本判決應於收受送達後十日內向本院提出上訴書狀，其未敘述上訴之理由者並
得於提起上訴後十日內向本院補提理由書（均須按他造當事人之人數附繕本）。
                                            書記官  李  妍  嬅
中      華      民      國      九十二     年     三      月    十二    日
附錄本案論罪科刑法條全文︰
毒品危害防制條例第十條：
施用第一級毒品者，處六月以上五年以下有期徒刑。
施用第二級毒品者，處三年以下有期徒刑。
                                                                        Ｒ


司法院資訊處製作；財團法人民間司法改革基金會備份。
